【裁判字號】    98,審重國,32
【裁判日期】    981204
【裁判案由】    國家賠償
【裁判全文】
臺灣臺北地方法院民事裁定            98年度審重國字第32號
原      告  六友營造有限公司
法定代理人  乙○○
被      告  交通部臺灣鐵路管理局
法定代理人  甲○○
訴訟代理人  蔡鴻斌律師
            張峪嘉律師
上列當事人間請求國家賠償事件，本院裁定如下：
    主      文
原告之訴暨假執行之聲請均駁回。
訴訟費用由原告負擔。
    事實及理由
一原告起訴主張：
  (一)兩造於民國96年7 月23日簽訂承攬契約，約定由伊承攬被告
    「大溪站人行天橋改建工程」（下稱系爭工程），系爭工程
    主辦單位為被告工務處宜蘭工務段（下稱宜工段），承攬工
    程款為新臺幣（下同）1,799,990元。詎系爭工程自96年7月
    29日開工日起，被告宜工段即有意阻撓伊進場施作。兩造間
    另有「環島鐵路觀光旅遊線計劃（瑞芳站場改善工程）」（
    下稱瑞芳站工程）與系爭工程同期併行，被告宜工段因瑞芳
    站工程設計瑕疵衍生諸多爭議挾怨報復，於系爭工程推動施
    工期間，被告為達解約之目的，以伊函送時程過遲為由推諉
    ，未就伊提送之廠商型錄資料進行實質審查；甚至將伊送審
    之施工計劃書反覆退件；並曾以電話或言語獲口頭方式，威
    脅恐嚇伊現場人員，刁難系爭工程之進行，嗣於96年9 月12
    日發通知伊終止契約。
  (二)被告顯係因挾怨報復而終止契約，誣告將伊列為政府採購法
    第101條第1項第10款規定，並將伊刊登政府採購公報，停權
    一年，無法參與公共工程，致伊受有6,546,846 元之損害，
    爰依國家賠償法第2條第2項規定，請求被告負國家賠償之責
    。
  (三)聲明為：
    1.被告應給付原告6,546,846 元，及自起訴狀繕本送達翌日
      起至清償日止，按年息百分之5計算之利息。
    2.願供擔保請准宣告假執行。
二按依國家賠償法請求損害賠償時，應先以書面向賠償義務機關
  請求之。又損害賠償之請求，應以書面載明下列各款事項：(1)
  請求權人之姓名、性別、出生年月日、出生地、身分證統一編
  號、職業、住所或居所。請求權人為法人或其他團體者，其名
  稱、主事務所或主營業所及代表人之姓名、性別、住所或居所
  。(2)有代理人者，其姓名、性別、出生年月日、出生地、身分
  證統一編號、職業、住所或居所。(3)請求賠償之事實、理由及
  證據。(4)請求損害賠償之金額或回復原狀之內容。(5)賠償義務
  機關。(6)年、月、日，由請求權人或代理人簽名或蓋章，提出
  於賠償義務機關，國家賠償法第10條第1 項及同法施行細則第
  17條第1 項分別定有明文。次按賠償義務機關拒絕賠償，或自
  提出請求之日起逾30日不開始協議，或自開始協議之日起逾60
  日協議不成立時，請求權人始得提起損害賠償之訴，國家賠償
  法第11條第1 項亦著有規定，倘未踐行前述法定前置程序，其
  訴即難認為合法（最高法院97年度台上字第353 號判決意旨參
  照）。而原告起訴不合程式或不備其他要件者，法院應以裁定
  駁回之，民事訴訟法第249條第1項第6 款規定甚明。準此，原
  告如未以書面向被告機關請求或未具備同法第11條第1 項規定
  之情形即遽行提起國家賠償訴訟，法院應依民事訴訟法第 249
  條第1項第6款規定，以其起訴不備其他要件裁定駁回之。
三經查：
  (一)原告提起本件訴訟請求國家賠償，於起訴時並未提出已依國
    家賠償法第10條規定，先以書面向賠償義務機關即被告請求
    之證明，經本院於98年6 月23日以裁定命原告補正後，原告
    雖提出其於98年1月10日致函被告之函文（見本院卷第67-68
    頁），該函文之主旨欄載明：「為『大溪站人行天橋改建工
    程』，因誣告停權受害，依法提請賠償損失金額 6,433,447
    元」之旨，並於說明欄載明：「1.依據臺北高等行政法院97
    年度訴字第718 號判決書辦理。2.本案工程在執行中，因貴
    局（即被告）宜蘭工務段經辦人執意止檔（按：應為阻擋）
    工程進行，雖經本公司一再懇求進場施工，乃未獲同意，並
    誣告將本公司列為政府採購法第101條第1項第10款規定，將
    其刊登政府採購公報停權一年，經臺北高等行政法院判決書
    確定，原工程委員會審議判斷即原處分（異議處理結果）均
    撤銷在案，期間，使本公司權益所遭受嚴重損失 6,433,447
    元，茲就賠償損失金額統計表分別說明如下：……(7)上開本
    公司之權益與損失費計6,433,447 元，皆因貴局宜蘭工務段
    經辦人誣告所造成，故依法提出索賠，於法有據」等語，惟
    觀諸上開函文之內容，原告並未表明其係依國家賠償法請求
    被告賠償之旨，難認合於國家賠償法施行細則第17條第1 項
    之規定。
  (二)再者，被告於收受原告前揭函文後，於98年2 月17日函覆原
    告，覆函內容為：「……2.旨揭工程因貴公司施工進度嚴重
    落後，本局依本工程契約條款第18條第1 款第11目與貴公司
    終止契約，並依政府採購法第102條第3項規定刊登政府採購
    公報停權1 年，經行政院公共工程委員會審議結果，指明不
    違本法或並無不實，亦合於民法第503 條之規定。3.查臺北
    高等行政法院判決主文，原審議判斷及停權處分均撤銷因素
    ，主要為本局宜蘭工務段，先於落後17% 時提前通知，而未
    於落後20% 時再行通知之義務，難謂符合『依法通知』之要
    件而致（判決主文理由三-五、頁18-21），故其判定基礎在
    於落後屬實，惟程序略不完整。據此本案似宜由本局依民法
    第503 條之規定向貴公司請求賠償因不履行而生之損害。4.
    有關貴公司函指宜蘭工務段經辦人員阻擋工程進行及誣告一
    節，請謹慎查明，勿蹈詆毀公務員之嫌」等語（見本院卷第
    69頁），可知被告於覆函中僅表明其依政府採購法規定將原
    告刊登於政府公報並非不法，僅程序略有瑕疵，並宜由其向
    原告提起損害賠償等情，該覆函內並無隻字片語提及國家賠
    償應否准許之事，益證被告亦未認知原告前揭來函有請求國
    家賠償之意，故其並未依國家賠償程序處理之。是原告在提
    起本件國家賠償訴訟之前，並未踐行法定之協議先行程序，
    洵堪認定，其訴即難謂合法，應予駁回。
四據上論結，原告之訴為不合法，依民事訴訟法第249條第1項第
  6款、第95條、第78條，裁定如主文。
中    華    民    國    98    年    12    月    4     日
                  民事第六庭    法  官  陳婷玉
以上正本係照原本作成
如對本裁定抗告須於裁定送達後10日內向本院提出抗告狀，並繳
納抗告費新臺幣1,000元
中    華    民    國    98    年    12    月    4     日
                                書記官  吳鸝稻

司法院資訊處製作；財團法人民間司法改革基金會備份。
